臺灣臺北地方法院刑事判決
111年度審易字第1131號
公  訴  人  臺灣臺北地方檢察署檢察官
被      告  呂紹陽





上列被告因詐欺案件，經檢察官提起公訴（111年度偵字第14425
號），被告於本院準備程序中就被訴事實為有罪之陳述，經本院
告以簡式審判程序之旨，並聽取當事人之意見後，經本院合議庭
裁定，由受命法官獨任行簡式審判程序，並判決如下：
    主      文
呂紹陽犯三人以上共同詐欺取財罪，累犯，處有期徒刑柒月。
未扣案犯罪所得之財產上利益，追徵其價額新臺幣參仟元。
    事實及理由
一、按簡式審判程序之證據調查，不受第159條第1項之限制，刑
    事訴訟法第273條之2定有明文，是於行簡式審判程序之案件
    ，被告以外之人於審判外之陳述，除有其他不得做為證據之
    法定事由外，應認具有證據能力，合先敘明。
二、本件犯罪事實及證據，除起訴書犯罪事實欄一第2行「『柏均
    』」更正為「『柏均』及群組內其他成員」、第5至6行「基於
    詐欺之犯意聯絡及行為分擔，基於詐欺之犯意聯絡及行為分
    擔」更正為「基於3人以上共同詐欺取財之犯意聯絡及行為
    分擔」、第18行「胡珮晴」更正為「胡佩晴」、第20至21行
    「每領取1個包裹」更正為「1天」；證據部分補充被告呂紹
    陽於本院準備程序及審理中之自白外，均引用如附件所示檢
    察官起訴書之記載。
三、應適用之法律及科刑審酌事由　　　　
㈠、查被告與「柏均」及通訊軟體群組內其他成員共同犯上開詐
    欺取財犯行，係三人以上共同對被害人實行詐術，是被告及
    上揭詐欺集團成員等人之行為均該當刑法第339條之4第1項
    第2款之構成要件。是核被告所為，係犯刑法第339條之4第1
    項第2款之三人以上共同詐欺取財罪。起訴意旨雖認被告係
    涉犯刑法第339條第1項之詐欺取財罪嫌，惟業經檢察官當庭
    補充更正（見本院111年度審易字第1131號卷第64頁），自
    無庸變更起訴法條，附此敘明。
㈡、被告與「柏均」及通訊軟體群組內其他成員間，就上開犯行
    互有犯意聯絡及行為分擔，應論以共同正犯。
㈢、累犯部分
  ⒈本件公訴檢察官已依最高法院大法庭110年度台上大字第5660
    號裁定意旨，主張構成累犯之事實及具體指明證明方法，並
    經被告表示意見，本院自應依法審酌是否依累犯加重，合先
    敘明。
  ⒉又刑法第47條累犯原規定「應」加重最低本刑，依司法院大
    法官解釋釋字第775號解釋，於修法前暫時由法院裁量「得
    」加重最低本刑，法院應視前案（故意或過失）徒刑之執行
    完畢情形（有無入監執行完畢、是否易科罰金或易服社會勞
    動而視為執行完畢）、5 年以內（5 年之初期、中期、末期
    ）、再犯後罪（是否同一罪質、重罪或輕罪）等，綜合判斷
    累犯個案有無因加重本刑致生行為人所受的刑罰超過其所應
    負擔罪責的情形（林俊益大法官提出蔡炯燉大法官加入釋字
    第775 號解釋協同意見書意旨參照）。即法院應於個案中審
    酌該當累犯加重要件者，加重最低本刑是否使其人身自由因
    此遭受過苛之侵害，以裁量是否依累犯規定加重最低本刑。
  ⒊查被告前因詐欺案件，經臺灣士林地方法院以105年度易字第
    303號判決判處有期徒刑3月，上訴後經臺灣高等法院以105
    年度上易字第2241號判決駁回上訴確定，於民國106年2月13
    日易科罰金執行完畢，業據檢察官陳明在卷。其於執行完畢
    後，5年以內故意再犯本件有期徒刑以上之罪，已該當刑法
    第47條第1項累犯加重其刑之要件。審酌被告前案係犯詐欺
    罪，與本案罪質同一，執行完畢距本案犯行相隔4年多，約
    為5年之後期，且依累犯規定加重最低本刑，尚無使其人身
    自由因此遭受過苛侵害而超過其所應負擔罪責之情形，爰依
    刑法第47條第1項規定，加重其刑。　　
㈣、按犯罪之情狀顯可憫恕，認科以最低度刑仍嫌過重者，得酌
    量減輕其刑，刑法第59條定有明文。又刑事審判旨在實現刑
    罰權之分配的正義，故法院對有罪被告之科刑，應符合罪刑
    相當之原則，使輕重得宜，罰當其罪，以契合社會之法律感
    情，此所以刑法第57條明定科刑時應審酌一切情狀，尤應注
    意該條所列10款事項以為科刑輕重之標準，並於同法第59條
    賦予法院以裁量權，如認犯罪之情狀可憫恕者，得酌量減輕
    其刑，俾使法院就個案之量刑，能斟酌至當。且考刑法第59
    條立法理由：科刑時原即應依第57條規定審酌一切情狀，尤
    應注意該條各款所列事項，以為量刑標準，本條所謂「犯罪
    之情狀可憫恕」，自係指裁判者審酌第57條各款所列事項以
    及其他一切與犯罪有關之情狀之結果，認其犯罪足堪憫恕者
    而言，即必於審酌一切之犯罪情狀，在客觀上顯然足以引起
    一般同情，認為縱予宣告法定最低刑度猶嫌過重者，始有其
    適用（參照最高法院38年台上字第16號、45年台上字第1165
    號及51年台上字第899號判例意旨）。是法院審酌刑法第59
    條酌減事由時，仍應依刑法第57條科刑事由通盤考量，若認
    犯罪情狀確可憫恕，認科以最低度刑仍嫌過重者，即得酌量
    減輕其刑，二者並非截然可分，不得合併審究。而三人以上
    共同詐欺取財罪，法定刑係1年以上7年以下有期徒刑，得併
    科1百萬元以下罰金，然同為三人以上共同詐欺取財之人，
    其行為動機不一，犯罪情節亦不相同，其法定刑1年以上有
    期徒刑不可謂不重，查本案被告於審理中坦承犯行，被害人
    僅1人，且本件詐取之金融帳戶亦非其所得，而提款卡尚得
    重新請領，尚與詐取金錢之財產損失有間，本案若未酌減其
    刑，除有短期自由刑之流弊，反不利其復歸社會。綜上，本
    院因認若科以法定最低刑度之刑，仍屬情輕法重，足以引起
    一般人之同情，顯有憫恕之處，況且刑罰僅係維持社會存續
    發展之必要惡害，運用上本應有所節制，以符合「刑罰謙抑
    性」之要求，爰就被告所犯各罪均依刑法第59條之規定酌減
    其刑。
㈤、爰以行為人之責任為基礎，審酌被告收取裝有金融帳戶提款
    卡包裹並交付之行為情節，兼衡所侵害法益，及被告於本院
    準備程序及審理中坦承犯行之犯後態度，告訴人經傳喚未到
    庭，復參酌其高中肄業之智識程度，自述入監前從事美髮設
    計師，月收入約新臺幣（下同）3至5萬元，無需扶養之人之
    生活狀況等一切情狀，量處如主文所示之刑。
四、沒收部分
    按犯罪所得，屬於犯罪行為人者，沒收之，於全部或一部不
    能沒收或不宜執行沒收時，追徵其價額，刑法第38條之1第1
    項前段及第3項定有明文。本案被告所獲得之報酬為免除3,0
    00元賭債之財產上利益，因無法依原物型態沒收，爰逕依前
    揭規定追徵其價額。
五、公訴檢察官雖補充認被告所為尚涉犯洗錢防制法第14條第1
    項之洗錢罪嫌等語。惟查，本案係起訴被告共同詐取金融帳
    戶之提款卡，而其單純轉交犯罪所得之提款卡，難認已構成
    洗錢之犯行，公訴意旨容有誤會，且上述部分如成立犯罪，
    因與上開所犯三人以上共同詐欺取財有罪部分有想像競合犯
    之裁判上一罪關係，爰不另為無罪之諭知。　　　　
據上論斷，應依刑事訴訟法第273條之1第1項、第299條第1項前
段、第310條之2、第454條第2項，刑法第339條之4第1項第2款、
第28條、第47條第1項、第59條、第38條之1第1項前段、第3項，
刑法施行法第1條之1第1項，判決如主文。
本案經檢察官陳鴻濤提起公訴，檢察官謝雨青到庭執行職務。
中　　華　　民　　國　　111 　年　　8 　　月　　12　　日
                    刑事第二十庭法  官    謝欣宓
上正本證明與原本無異。 
如不服本判決應於收受送達後20日內向本院提出上訴書狀，並應
敘述具體理由；其未敘述上訴理由者，應於上訴期間屆滿後20日
內向本院補提理由書（均須按他造當事人之人數附繕本）「切勿
逕送上級法院」。告訴人或被害人如對於本判決不服者，應具備
理由請求檢察官上訴，其上訴期間之計算係以檢察官收受判決正
本之日期為準。因疫情而遲誤不變期間，得向法院聲請回復原狀
。
                                書記官    朱俶伶　
中　　華　　民　　國　　111 　年　　8 　　月　　12　　日
附錄本案論罪科刑法條
中華民國刑法第339條之4
犯第339條詐欺罪而有下列情形之一者，處1年以上7年以下有期
徒刑，得併科1百萬元以下罰金：
一、冒用政府機關或公務員名義犯之。
二、三人以上共同犯之。
三、以廣播電視、電子通訊、網際網路或其他媒體等傳播工具，
    對公眾散布而犯之。
前項之未遂犯罰之。
附件：
臺灣臺北地方檢察署檢察官起訴書
                                    111年度偵字第14425號
　　被　　　告　呂紹陽　男　31歲（民國00年0月00日生）
　　　　　　　　　　　　住新北市○○區○○街0號
　　　　　　　　　　　　(另案在押)
　　　　　　　　　　　　國民身分證統一編號：Z000000000號
上列被告因詐欺案件，業經偵查終結，認應該提起公訴，茲將犯
罪事實及證據並所犯法條分敘如下：
　　　　     犯罪事實
一、呂紹陽於民國110年10月21日之前某日，加入通訊軟體TELEG
    RAM暱稱「柏均」所屬不詳之詐欺集團組織（涉犯組織犯罪
    條例部分，已另案提起公訴），擔任該集團至超商領取人頭
    帳戶提款卡包裹之俗稱「收簿或取卡」之車手角色，並共同
    意圖為自己不法之所有，基於詐欺之犯意聯絡及行為分擔，
    基於詐欺之犯意聯絡及行為分擔，先由不詳之詐欺集團成員
    於110年10月18日起，發送「專辦年終貸款專案」網路連結
    之詐騙簡訊給胡佩晴，誘使胡佩晴提供金融帳戶之提款卡以
    申辦貸款，胡佩晴因有意申辦貸款而陷於錯誤，即依照詐欺
    集團指示，於110年10月19日19時56分許，至臺中市○○區○○
    路000○0號之全家便利超商沙鹿人瑞店，將其申辦之中華郵
    政帳戶提款卡（帳號：000-00000000000000號）、國泰世華
    銀行帳戶提款卡（帳號：000-000000000000號）、玉山銀行
    帳戶提款卡（帳號：000-0000000000000號）、土地銀行帳
    戶提款卡（帳號：000-000000000000號），寄送至臺北市○○
    區○○路0段000號之全家便利超商樂和店，再由呂紹陽接受「
    柏均」指示，於110年10月21日11時42分許，至上開全家便
    利超商樂和店領取胡珮晴遭騙上開之4個金融機構帳戶提款
    卡之包裹，再將包裹依照「柏均」指示在不詳地點以丟包之
    方式交給下一個不詳取卡車手。呂紹陽每領取1個包裹可獲
    得免除積欠「柏均」新臺幣（下同）3,000元賭債之不法利
    益。
二、案經胡佩晴訴請臺北市政府警察局大安分局報告偵辦。
    　　　　證據並所犯法條
一、證據清單：
編號 證據名稱 待證事實 1 被告呂紹陽之供述 伊坦承有接受「柏均」指示領取上開包裹之事實，並將包裹以丟包之方式交付給上游不詳之人，可因此免除賭債3,000元等事實。 2 告訴人胡佩晴之指述 伊遭不詳詐欺集團詐騙申請貸款，有將上開銀行帳戶提款卡共4張寄送至前開之全家超商樂和店之事實。 3 被告領取包裹時之監視錄影畫面暨翻拍照片、告訴人提出與不詳詐欺集團LINE對話內容暨截圖、告訴人上開金融機構帳戶存摺封面翻拍照片、告訴人寄送包裹之網購/店到店線上查件查詢單等 全部犯罪事實。             
二、核被告所為，係犯刑法第339條第1項之詐欺取財罪嫌，其與
    「柏均」不詳詐欺集團成員有犯意聯絡及行為分擔，請以共
    同正犯論。被告獲得之前開免除債務之利益，為其之犯罪所
    得，請依法宣告沒收，如於全部或一部不能沒收或不宜執行
    沒收時，請追徵其價額。
三、依刑事訴訟法第251條第1項提起公訴。
    此　致
臺灣臺北地方法院
中　　華　　民　　國　 111　　年　　5 　　月　　19　　日
                              檢察官　  陳鴻濤
本件正本證明與原本無異
中　　華　　民　　國　 111　　年　　5 　　月　　27　　日
　                          　書記官    洪珮婷　
附錄本案所犯法條全文 
中華民國刑法第339條
（普通詐欺罪）
意圖為自己或第三人不法之所有，以詐術使人將本人或第三人之
物交付者，處 5 年以下有期徒刑、拘役或科或併科 50 萬元以
下罰金。
以前項方法得財產上不法之利益或使第三人得之者，亦同。
前二項之未遂犯罰之。